【裁判字號】    95,簡上,589
【裁判日期】    950720
【裁判案由】    竊盜等
【裁判全文】
臺灣高雄地方法院刑事判決             95年度簡上字第589號
  上  訴  人
  即  被  告  丙○○
上列上訴人因竊盜等案件，不服本院95年度簡字第2106號中華民
國95年4 月13日第一審簡易判決（聲請簡易判決處刑案號：94年
度偵字第27896 號），提起上訴，本院管轄之第二審合議庭判決
如下：
    主  文
原判決撤銷。
丙○○意圖為自己不法之所有，以詐術使人將本人之物交付，處
有期徒刑月，如易科罰金，以佰元折算壹日罰金
    事  實
一、丙○○基於意圖為自己不法所有之犯意，於民國93年12月20
    日11時6 分許，冒用其子「乙○○」名義，打電話向中國信
    託商業銀行（下稱中國信託銀行）佯稱乙○○所有、中國信
    託銀行發卡、卡號為0000-0000-0000-0000 號之信用卡1 張
    已毀損須補發新卡等，並更改帳單地址為高雄市○○區○○
    街90號3 樓，使中國信託銀行陷於錯誤，遂補發前開卡號信
    用卡1 張，並將之寄至更改地址。丙○○於取得信用卡後，
    復基於意圖為自己不法所有之概括犯意，先於同年月22日15
    時5 分許，冒用乙○○之名義，致電中國信託銀行，就上開
    信用卡設定預借現金密碼，嗣先後於附表所示時間及地點，
    連續持乙○○所有之前開中國信託銀行信用卡，各在附表所
    示之自動櫃員機，以將前開信用卡插入自動櫃員機、並輸入
    預借現金密碼，使得上開自動櫃員機之識別系統誤認係真正
    持卡人乙○○預借現金，因而付款，丙○○即以此不正方法
    共冒領新台幣（以下同）16萬3 千元得手。嗣中國信託銀行
    發覺上開信用卡使用情形有異，經電話聯繫乙○○後，始查
    悉上情。
二、案經中國信託商業銀行股份有限公司告訴及高雄市政府警察
    局三民第二分局報請台灣高雄地方法院檢察署檢察官偵查而
    聲請簡易判決處刑。
    理  由
一、前揭事實，業據證人即被告之子乙○○於本院審理中結證屬
    實，並有自動櫃員機監視錄影翻拍照片、冒用明細、歷史帳
    單彙總查詢、信用卡申請書、聲明書、切結書等在卷可資佐
    證，復據被告於原審及本院審理中坦認上情不諱，足徵被告
    之自白核與事實相符，堪予採信。本件事證明確，其犯行應
    堪認定，應依法論科。
二、論罪與科刑：
（一）本案相關法律之比較適用：
      查被告行為後，刑法於94年2 月2 日公布，於95年7 月1
      日施行，其中刪除刑法第56條，修正第2 條、第33條、第
      41條、第55條規定。按行為後法律有變更者，適用行為時
      之法律，但行為後之法律有利於行為人者，適用最有利於
      行為人之法律，現行刑法第2 條第1 項訂有明文。此條規
      定乃與刑法第1 條罪刑法定主義契合，而貫徹法律禁止溯
      及既往原則，係規範行為後法律變更所生新舊法律比較適
      用之準據法，是刑法第2 條本身雖經修正，但刑法第2 條
      既屬適用法律之準據法，本身尚無比較新舊法之問題，應
      一律適用裁判時之現行刑法第2 條規定以決定適用之刑罰
      法律，先予辨明。次按有關新舊法之比較，應就罪刑有關
      之共犯、未遂犯、想像競合犯、牽連犯、連續犯、結合犯
      以及累犯加重、自首減輕暨其他法定加減原因（如身分加
      減）與加減例等一切情形，綜其全部罪刑之結果而為比較
      （最高法院95年第8 次刑事庭會議決議參照）。查被告於
      前開行為後，刑法第33條、第41條、第55條及第56條業經
      總統於94年2 月2 日修正公布，並依刑法施行法第10條之
      1 規定自95年7 月1 日施行。另於95年6 月14日公布之刑
      法施行法第1 條之1 規定，除變更刑法分則編所定罰金之
      貨幣單位為新臺幣外，並分別提高罰金數額為3 倍或30倍
      。職是，本件自應就被告行為前、後相關法律有修正者，
      依前揭規定暨決議意旨加以綜合比較以資適用。
  １、刑法第339 條第1 項詐欺取財罪，法定刑得科或併科銀元
      1 千元以下罰金，及第339 條之2 第1 項之以不正方法由
      自動付款設備取得他人財物罪，法定刑得科銀元1 萬元以
      下罰金。據修正後刑法施行法增訂第1 條之1 ：「中華民
      國94年1 月7 日刑法修正施行後，刑法分則編所定罰金之
      貨幣單位為新臺幣。94年1 月7 日刑法修正時，刑法分則
      編未修正之條文定有罰金者，自94年1 月7 日刑法修正施
      行後，就其所定數額提高為30倍。但72年6 月26日至94年
      1 月7 日新增或修正之條文，就其所定數額提高為3 倍 」
      及刑法第33條第5 款修正為：「主刑之種類如下：五、罰
      金：新臺幣1 千元以上，以百元計算之」等規定，是依修
      正後之法律，刑法第339 條第1 項詐欺取財罪及第339 條
      之2 第1 項之以不正方法由自動付款設備取得他人財物罪
      所得科處之罰金刑最高均為新臺幣3 萬元、最低均為新臺
      幣1 千元；然依被告行為時之刑罰法律，即罰金罰鍰提高
      標準條例第1 條前段規定之提高倍數10倍及刑法第33條第
      5 款規定之罰金最低額1 元計算，該2 罪之罰金刑最高為
      銀元1 萬元，最低額為銀元10元，若換算為新臺幣，最高
      額雖均與新法同為新臺幣3 萬元，然最低額均僅為新臺幣
      30元。因此，比較上述修正前、後之刑罰法律，自以被告
      行為時關於科處罰金刑之法律較有利於被告。
  ２、修正前刑法第41條第1 項前段原規定：「犯最重本刑為5
      年以下有期徒刑以下之刑之罪，而受6 個月以下有期徒刑
      或拘役之宣告，因身體、教育、職業、家庭之關係或其他
      正當事由，執行顯有困難者，得以1 元以上3 元以下折算
      一日，易科罰金。」，且被告行為時之易科罰金折算標準
      ，依修正前罰金罰鍰提高標準條例第2 條前段（現已刪除
      ）之規定，本係就其原定數額提高為100 倍折算1 日，故
      被告行為時之易科罰金折算標準乃以銀元300 元折算1 日
      ，經折算後應以新臺幣900 元折算為1 日。惟修正後刑法
      第41條第1 項前段則改以：「犯最重本刑為5 年以下有期
      徒刑以下之刑之罪，而受6 個月以下有期徒刑或拘役之宣
      告者，得以新臺幣1,000 元、2,000 元或3,000 元折算一
      日，易科罰金。」，乃就易科罰金之折算標準予以提高。
      從而，比較修正前、後所定之易科罰金折算標準，當以修
      正前之規定較有利於被告。
  ３、又刑法第56條連續犯之規定業於94年1 月7 日修正刪除，
      並於95年7 月1 日施行。是於新法修正施行後，被告之數
      犯罪行為，即須分論併罰。此刪除雖非犯罪構成要件之變
      更，但顯已影響行為人刑罰之法律效果，自屬法律有變更
      ，依新法第2 條第1 項規定，比較新、舊法結果，仍應適
      用較有利於被告之行為時法律即舊法論以連續犯。
  ４、再按被告行為後，刑法第55條後段之牽連犯規定亦於94年
      1 月7 經刪除，並於95年7 月1 日施行。是於新法修正施
      行後，被告所為詐欺取財犯行、連續以不正方法由自動付
      款設備取得他人財物犯行，即須分論併罰。比較新舊法之
      規定，修正後之規定對於被告較為不利，依比較新、舊法
      結果，自應適用行為時且較有利於被告之法律，即刑法第
      55條後段之規定，從較重之一罪予以論處。
  ５、綜合上述各條文修正前、後之比較，揆諸前揭最高法院決
      議及修正後刑法第2 條第1 項前段、後段規定之「從舊、
      從輕」原則，自應適用被告行為時之法律，即修正前刑法
      之相關規定及罰金罰鍰提高標準條例第1 條前段規定，予
      以論處。
（二）核被告丙○○所為，係犯修正前刑法第339 條第1 項之詐
      欺取財罪及第339 條之2 第1 項之以不正方法由自動付款
      設備取得他人財物罪。被告先後9 次以不正方法由自動付
      款設備取得他人財物之行為，時間緊接，手法相同，所犯
      為構成要件相同之罪名，顯係基於概括犯意反覆為之，為
      連續犯，應依修正前刑法第56條之規定以一罪論，並加重
      其刑。又被告所犯上開2 罪間，具有方法、目的之牽連關
      係，為牽連犯，應從一較重之詐欺取財罪論處。
三、聲請簡易判決意旨另以：被告基於意圖為自己不法所有之犯
    意，於93年12月間某日，在高雄市○○區○○街90號3 樓之
    住處，趁其子乙○○出外工作不在家之際，竊取乙○○放置
    於臥房內之抽屜中之卡號：0000-0000-0000-0000 號中國信
    託商業銀行信用卡1 張得手。因認被告另涉犯刑法第320 條
    第1 項之竊盜罪。經查：
（一）按犯罪事實應依證據認定之，無證據不得認定犯罪事實；
      又不能證明被告犯罪者，應諭知無罪之判決，刑事訴訟法
      第15 4條第2 項、第301 條第1 項分別定有明文。又犯罪
      事實之認定，應憑真實之證據，倘證據是否真實尚欠明確
      ，自難以擬制推測之方式，為其判斷之基礎；而認定犯罪
      事實之證據係指足以認定被告確有犯罪行為之積極證據而
      言，該項證據自須適合於被告犯罪事實之認定，始得採為
      斷罪之資料，最高法院53年臺上字第656 號、29年上字第
      3105號著有判例。且刑事訴訟上證明之資料，無論為直接
      或間接證據，均須達於通常一般之人均不致有所懷疑，而
      得確信其為真實之程度，始得據為有罪之認定，若其關於
      被告是否犯罪之證明未能達此程度，而有合理懷疑之存在
      ，致使無從形成有罪之確信，根據「罪證有疑，利於被告
      」之證據法則，即不得遽為不利被告之認定，亦有最高法
      院76年臺上字第4986號判例可稽。
（二）公訴意旨認被告涉有上開犯嫌，無非係以證人乙○○於警
      詢之指訴為其主要論據。訊據被告堅決否認有何此部分竊
      盜之犯行，辯稱：伊未竊取乙○○所有卡號：0000-0000-
      0000-0 000號中國信託銀行信用卡等語。
（三）證人乙○○於警詢固證稱被告竊取其信用卡等語，然證人
      乙○○嗣於本院審理時則結證稱：「（問：你實際居住？
      ）目前住高雄市三民區○○○路157 號6 樓。（問：93年
      12月份住在何處？）不知道是住在永吉街或是搬到大豐一
      路。（問：你在永吉街90號3 樓住處房間抽屜內，是否有
      放置信用卡？）有。（問：這張信用卡後來的下落？）後
      來繳回中國信託。（問：是誰繳回去？）我本人。（問：
      這張信用卡有沒有失竊？）沒有，一直放在抽屜內。（問
      ：本案案後你還是在抽屜內找到這張信用卡？）是。（問
      ：你如何知道你父親申請補發新信用卡的事？）是中國信
      託通知我去看領現金的錄影畫面我才知道是我父親。（問
      ：你有無去詢問你父親？）有，我父親告訴我，他承認冒
      用我的名義申請補發新的信用卡。（問：你父親冒用你的
      名義申請補發信用卡，是否需要用到抽屜內原來的信用卡
      ？）不用，只要報我名字及基本年籍資料就可以。（問：
      你的抽屜有無上鎖？）沒有。」等語綦詳（參本院卷第42
      -45 頁），是證人乙○○前後證述已有不符，再參以中國
      信託銀行之電腦資料所示於93年12月20日11時7 分，被告
      以電話向中國信託銀行告知信用卡因毀損已自行剪斷，中
      國信託銀行服務人員龍昱均乃告知信用卡未剪斷丟掉產生
      之風險應自行承擔，足見被告冒用乙○○補發新信用卡並
      不需繳回舊信用卡，被告即無竊取乙○○舊信用卡之必要
      ，被告辯稱未竊取信用卡，非無可採。是以亦難憑證人乙
      ○○前揭警詢證述即為不利於被告之認定。
（四）綜上所述，此部分公訴人所舉之證據，尚不足為被告有竊
      取乙○○信用卡犯行之認定，本院就卷內訴訟資料逐一剖
      析，參互審酌仍無從獲致被告此部分有罪之心證，本應為
      無罪之諭知，惟因檢察官認被告此部分核與前開論罪科刑
      部分，有牽連犯之裁判上一罪關係，遂不另為無罪之諭知
      ，附此敘明。
四、原審經過詳查認被告犯行明確，據以論罪科刑，固非無見。
    惟查：本件查無積極證據足認被告有竊取乙○○信用卡，已
    如前述，原審認被告此部分涉犯刑法第320 條第1 項之竊盜
    罪，自有未洽。綜此以觀，本件被告以其未竊取信用卡為據
    提起本件上訴，為有理由，自應由本院撤銷改判。爰審酌被
    告身為人父，竟因投資股市失利，即冒用其子乙○○名義，
    向發卡銀行以詐術申請補發新卡後，復設定預借現金密碼，
    連續由自動付款設備詐得16萬3 千元，擾亂金融秩序，詐得
    金額非少，自應受相當之刑事責難；參以被告犯罪後坦認犯
    行，且其前未有不良前科紀錄，有臺灣高等法院被告前案紀
    錄表1 份附卷可查，素行尚佳，暨斟酌其犯罪動機、目的等
    一切情狀，又原審認被告所犯刑法第320 條第1 項竊盜罪部
    分，雖應不另為無罪諭知（如前述），致被告犯罪情狀有所
    減縮，惟原審考量被告雖未將詐得款項返還被害人，但仍表
    示希望分期每月攤還5 千元，非無悔意等情，然至今被告只
    在94年4 月15日還了1 萬元，之後就沒有再還，此業據告訴
    代理人丁○○於本院陳述明確（詳本院卷第48頁），並為被
    告所不否認，考量上開各情，本院認仍以量處如主文所示之
    刑為適當，而未予被告較輕之刑罰，並諭知易科罰金之折算
    標準。另被告雖以：伊身體不好，行動困難，有悔改之意等
    情，請求予以緩刑宣告，惟被告年已50餘歲，社會經驗豐富
    ，未能以正當管道賺取金錢，輕率觸法，顯見其法治觀念薄
    弱，且其雖與告訴人協談，表示希望分期每月攤還5 千元，
    然至今只有在94年4 月15日繳款1 萬元後，即未再依上開條
    件繳款，影響告訴人權益甚鉅等，考諸上情，實不宜宣告緩
    刑。至扣案之中國信託銀行信用卡1 張，係聯合信用卡處理
    中心會員中國信託銀行所有，為該卡片背面詳載，並非被告
    所有，故不予宣告沒收，附此敘明。
五、末按刑法修正後之規定係以適用行為時法即舊法為原則，則
    原判決雖未及比較適用，然本件上訴本院合議庭後，經比較
    新舊法，行為後之法律即新法並非較有利於行為人，而仍應
    適用行為時法之規定，已如前述，從而，原判決適用行為時
    法即無不當，自不構成撤銷改判之事由，併此敘明。
據上論斷，應依刑事訴訟法455 條之1 第1 項、第3 項、第369
條第1 項前段、第364 條、第299 條第1 項前段，刑法第2 條第
1 項前段、修正前刑法第339 條第1 項、第339 條之2 第1 項、
第55條、第41條第1 項前段，罰金罰鍰提高標準條例第1 條前段
、修正前罰金罰鍰提高標準條例第第2 條，判決如主文。
本案經檢察官甲○○到庭執行職務。
中    華    民    國    95    年    7     月    20    日
                  刑事第四庭  審判長法  官  郭玫利
                                    法  官  陳振嘉
                                    法  官  林意芳
以上正本證明與原本無異。
不得上訴。
中    華    民    國    95    年    7     月    20    日
                                    書記官  曾秀鳳
附錄本判決論罪之法條：
刑法第339條
  意圖為自己或第三人不法之所有，以詐術使人將本人或第三人
  之物交付者，處5 年以下有期徒刑、拘役或科或併科1 千元以
  下罰金。
  以前項方法得財產上不法之利益或使第三人得之者，亦同。
  前2 項之未遂犯罰之。
刑法第339條之2
  意圖為自己或第三人不法之所有，以不正方法由自動付款設備
  取得他人之物者，處3 年以下有期徒刑、拘役或1 萬元以下罰
  金。
  以前項方法得財產上不法之利益或使第三人得之者，亦同。
附表
┌──────┬──────────┬────┬────┐
│  交易日期  │    自動櫃員機      │交易金額│預借現金│
│            │                    │        │手續費  │
├──────┼──────────┼────┼────┤
│93年12月22日│高雄市三民區○○○路│3000元  │225元   │
│            │中國信託商業銀行    │        │        │
│            │三民分行ATM1        │        │        │
├──────┼──────────┼────┼────┤
│93年12月22日│同上                │2萬元   │650元   │
├──────┼──────────┼────┼────┤
│93年12月22日│同上                │2萬元   │650元   │
├──────┼──────────┼────┼────┤
│93年12月26日│同上                │2萬元   │650元   │
├──────┼──────────┼────┼────┤
│93年12月26日│同上                │2萬元   │650元   │
├──────┼──────────┼────┼────┤
│93年12月26日│同上                │2萬元   │650元   │
├──────┼──────────┼────┼────┤
│93年12月29日│高雄市三民區○○○路│2萬元   │650元   │
│            │中國信託商業銀行    │        │        │
│            │三民分行ATM3        │        │        │
├──────┼──────────┼────┼────┤
│93年12月29日│同上                │2萬元   │650元   │
├──────┼──────────┼────┼────┤
│93年12月29日│同上                │2萬元   │650元   │
└──────┴──────────┴────┴────┘


司法院資訊處製作；財團法人民間司法改革基金會備份。
